【裁判字號】    95,台上,4275
【裁判日期】    950803
【裁判案由】    強盜
【裁判全文】
最高法院刑事判決            九十五年度台上字第四二七五號
    上  訴  人  甲○○
                        樓在.
上列上訴人因強盜案件，不服台灣高等法院中華民國九十五年五
月二十六日第二審判決（九十五年度上訴字第六一七號，起訴案
號：台灣桃園地方法院檢察署九十四年度偵字第一六九四六號）
，提起上訴，本院判決如下：
    主  文
上訴駁回。
    理  由
按刑事訴訟法第三百七十七條規定，上訴於第三審法院，非以判
決違背法令為理由，不得為之。是提起第三審上訴，應以原判決
違背法令為理由，係屬法定要件。如果上訴理由狀並未依據卷內
訴訟資料，具體指摘原判決不適用何種法則或如何適用不當，或
所指摘原判決違法情事，顯與法律規定得為第三審上訴理由之違
法情形，不相適合時，均應認其上訴為違背法律上之程式，予以
駁回。本件上訴人甲○○上訴意旨略稱：（一）原判決事實欄記
載楊再生持改造玩具手槍抵住被害人乙○○之腰際，理由欄卻援
引楊再生於警詢時所供稱：彼僅騎乘機車靠近被害人，手持一把
改造手槍等語，有事實與理由矛盾之違誤。（二）被害人之公事
包遭取走，與本件強盜罪究係想像競合犯或牽連犯或另行起意，
原審未詳加調查，有應於審判期日調查之證據未予調查之違背法
令。（三）上訴人甫滿十八歲即因涉世未深而誤觸刑責，本件法
重情輕，非無可憫恕，請依刑法第五十九條酌減其刑。（四）上
訴人於原審曾以頭部受創，請為精神耗弱之鑑定，原審未加調查
，所為判決當然違背法令云云。
惟查證據之取捨、證據證明力之判斷，及事實有無之認定，為事
實審法院之職權，茍其取捨、判斷及認定，並不違反經驗法則及
論理法則，即不容任意指為違法而執為第三審適法之上訴理由。
本件原審認定上訴人有原判決事實欄所載與楊再生（另經判處罪
刑確定）共同攜帶兇器改造玩具手槍（不具殺傷力）一把，以槍
抵住被害人乙○○之腰際，至使不能抗拒，而取去手機及公事包
（內有現金等財物）之犯行，係依據上訴人及原審共同被告楊再
生之部分供述、證人即被害人之證詞，卷附內政部警政署刑事警
察局槍彈鑑定書、贓物領據（保管）單、照片，暨扣案之改造玩
具手槍等證據資料，為綜合之判斷；並對於上訴人所辯未使被害
人達於不能抗拒之程度及手機係掉落在地經其拿取等各節，如何
不足採之理由，詳加說明。以第一審變更起訴法條（刑法第三百
二十八條第一項普通強盜罪）論處上訴人共同攜帶兇器強盜罪刑
，認事用法俱無不合，量刑亦稱妥適，因而維持第一審關於上訴
人部分之判決，駁回檢察官及上訴人在第二審之上訴，已詳敘其
調查證據之結果及證據取捨並認定事實之理由。所為論斷，均有
卷存證據資料可資覆按，並無採證或認定事實違背經驗法則或論
理法則，或有理由不備、理由矛盾或其他違背法令之情形。再查
：（一）原判決理由已敘明係依據被害人之證詞及上訴人於警詢
之供述，認定楊再生確有持槍抵住被害人腰際之行為（見原判決
第二頁理由一(一)），並未援引楊再生之供述為認定該部分犯罪事
實之依據；至於原判決引據楊再生於警詢時之供述則在說明上訴
人有以強暴手段強取被害人手機之事實（見原判決第三頁理由一
(二)）。何況楊再生於警詢係供稱當時彼騎乘機車靠近被害人，手
持一把改造手槍等語，並未提及彼有無持槍抵住被害人，是亦無
從憑以認定彼未持槍抵住被害人。上訴意旨指原判決該部分事實
之認定與理由之說明矛盾，尚有誤會。（二）關於被害人之公事
包遭取走，仍屬上訴人強盜行為之一部等情，業經原判決論述其
依憑之證據及得心證之理由甚詳（見原判決第四頁理由一(四)），
經核與卷證資料並無不符，上訴意旨並未指出原審有何應於審判
期日調查之具體證據未予調查，自非適法之第三審上訴理由。（
三）量刑之輕重，係屬事實審法院得依職權裁量之事項，茍已斟
酌行為時刑法第五十七條各款所列情形而未逾越法定刑度，不得
遽指為違法；又修正前之刑法即上訴人於行為時之刑法第五十九
條規定之酌量減輕，必須犯罪另有特殊之原因與環境，在客觀上
足以引起一般同情，認為即予宣告法定最低度刑期，猶嫌過重者
，始有其適用，且此項犯罪情狀是否可憫恕而酌量減輕其刑之認
定，亦屬法院得依職權自由裁量之事項，原判決未依行為時刑法
第五十九條規定酌量減輕上訴人之刑，並無違背法令可言。（四
）精神耗弱人之行為，依行為時刑法第十九條第二項之規定，僅
係得減輕其刑，並非必減，即係法院依職權自由裁量之事項。上
訴人自警詢至原審審理中，始終承認有與楊再生強行取走被害人
之手機、公事包情事，其第二審上訴意旨亦僅稱「請求輕判」云
云，並未提出其有關精神疾病症狀之證明文件，迨至原審審判時
，始提出請求輕判及為精神鑑定之請求，原審認無必要，雖未敘
明理由，有欠允洽，但原判決既未減輕其刑，事實欄與理由欄關
於上訴人是否精神耗弱人之記載與敘述自屬於判決無影響，依刑
事訴訟法第三百八十條之規定，亦非適法之上訴理由。從而，上
訴意旨均非依據卷內訴訟資料指摘原判決有何具體違背法令之情
形，徒憑己見，就原審採證認事與量刑職權之適法行使，及原判
決已明白論斷之事項，任意指摘，核與法律規定得為第三審上訴
理由之違法情形，不相適合。上訴人之上訴為違背法律上之程式
，應予以駁回。
據上論結，應依刑事訴訟法第三百九十五條前段，判決如主文。
中    華    民    國  九十五  年    八    月    三    日
                      最高法院刑事第九庭
                          審判長法官  陳  正  庸
                                法官  賴  忠  星
                                法官  王  居  財
                                法官  林  開  任
                                法官  林  立  華
      本件正本證明與原本無異
                                      書  記  官
中    華    民    國  九十五  年    八    月    八    日
                                                      Ｋ


司法院資訊處製作；財團法人民間司法改革基金會備份。
